臺灣臺北地方法院民事判決　　　　　　　96年度訴字第1107號
原　　　告　甲○○
被　　　告　乙○○
上列當事人間請求損害賠償等事件，本院於中華民國96年10月3
日言詞辯論終結，判決如下：
    主      文
原告之訴駁回。
訴訟費用由原告負擔。
    事實及理由
一、原告主張：
（一）原告於95年8月5日與被告訂立汽車買賣合約書，買受車號
      FH-2678之Benz汽車乙部（下稱系爭車輛），約定價金為
      新台幣（下同）6萬4千元，並約定甲方（即被告）保固期
      間內如引擎出問題願負責維修到底。翌（6）日原告查閱
      被告所交付汽車過戶證件資料，其中強制險保險卡過期，
      車子已損壞無法驗車，致無法正常過戶。交易第3天，原
      告駕駛系爭車輛至南部，在正常使用下引擎即發生溫度過
      高及變速箱無法正常變速，致使故障，無法行駛，經當地
      車廠維修，又發現該車引擎已損壞超過70%，需拆引擎檢
      查修護費用約3萬8千元。原告多次與被告聯絡車況維修及
      需儘快交齊所有過戶證件資料，被告均不理會，詎被告竟
      於95年9月26日將系爭車輛車籍辦理註銷，致使原告損失
      重大，爰依系爭契約之約定，請求被告按3倍車價賠償19
      萬2千元，及維修費用3萬8千元，扣除被告已給付8千元，
      應給付原告22萬2千元及協同辦理系爭車輛車籍回復等語
      。
（二）並聲明：（1）被告應給付原告22萬2千元。（2）被告應
      協同原告至台北區監理所辦理系爭車輛車籍回復。
二、被告辯稱：
（一）被告以網拍方式出賣系爭車輛，於95年8月5日與原告約在
      板橋交車，原告說其有殘障車手冊，需要證件拿回高雄辦
      過戶，可以省稅金，當時原告提領6萬4千元予被告，被告
      即將原始證件交給原告，強制責任險部分過期，被告已告
      知原告，原告說自己要繳，被告則將95年8月5日後的車輛
      牌照稅及燃料稅繳納完畢。詎原告將車開到南部後，通知
      被告系爭車輛壞掉，原告說要自己修，隔幾天又告訴被告
      車輛壞了，被告告知可以開到被告認識的車廠修理，原告
      拒絕並堅持零件壞掉，要被告給他一筆錢，以後不會再找
      被告，且原告會辦理過戶，被告即於95年8月18日匯款8千
      元予原告。幾天後原告通知系爭車輛又有問題，且未辦理
      過戶，被告即依合約註銷車籍，嗣被告陸續接到4張系爭
      車輛違規單，足見引擎沒壞，且合約亦未有賠償3倍車價
      之約定等語。
（二）並聲明：原告之訴駁回。
三、兩造所不爭執之事項：
    兩造於95年8月5日訂立汽車買賣合約書，並約定被告保固期
    間內如引擎出問題願負責維修到底，原告當場給付買賣價金
    6萬4千元，被告交付系爭車輛，及身份證影本、強制汽車責
    任保險卡、系爭合約書等資料予原告。
四、得心證之理由：
    原告主張被告未依約維修引擎，及協同辦理過戶，應負損害
    賠償責任及協同辦理系爭車輛車籍回復等語，被告則以前揭
    情詞置辯，茲析述如下：
（一）按私文書應由舉證人證其真正，但他造於其真正無爭執者
      ，不在此限；又按當事人主張有利於己之事實者，就其事
      實有舉證責任，民事訴訟法第357條、第277條分別定有明
      文。又上開所謂舉證係指就爭訟事實提出足供法院對其所
      主張者為有利認定之證據而言；且民事訴訟法如係由原告
      主張權利者，應先由原告負舉證之責，若原告先不能舉證
      ，以證實自己主張之事實為真實，則被告就其抗辯之事實
      ，即令不能舉證，或其所舉證尚有瑕疵，亦應駁回原告之
      請求，此為舉證責任分擔之原則，最高法院17年上字第91
      7號判例參照。
（二）本件原告主張系爭車輛開至南部時，即有引擎溫度過高，
      變速箱無法變速之瑕疵，必須更換引擎云云，是原告應就
      其主張系爭車輛有引擎損壞不堪用之事實，負舉證之責。
      原告雖提出估價單、收據各1份為證，但被告否認其為真
      實性，原告即應就收據、估價單之真正舉證證明之。然查
      ，該估價單日期原為96年3月14日，遭塗改成95年8月14日
      ，亦與原告到庭陳稱：「後來我9月份回台北後請另一家
      修理場估價」（參本院96年10月3日言詞辯論筆錄第1頁）
      之日期陳述未盡相符，又該收據金額合計為23,550元，與
      原告所稱3萬8千元亦有出入，則該估價單、收據之真實性
      ，均有疑義；況系爭車輛各於95年11月9日、同年月10日
      、同年12月5日、同年月6日駕駛時速達80公里、86公里、
      137公里、74公里而超速遭照相舉發，此有違反道路交通
      管理事件通知單在卷可稽，足見系爭車輛之引擎性能確實
      符合一般正常使用之程度；參以原告拒絕被告引介至其所
      熟識之車廠檢驗等情，為兩造所不爭執；原告雖另主張被
      告詐欺，然亦未舉證以實其說；從而，原告既未能證明系
      爭車輛引擎有損壞之事實，復拒絕被告之維修，則其請求
      損害賠償及維修費用，即無理由，應予駁回。
（三）次按系爭汽車買賣合約書約定：「乙方（即原告）付清餘
      款後，甲方（即被告）應即將該車全部證件交予乙方辦理
      過戶」、「乙方應於交車後一星期內辦理過戶完畢，逾期
      不辦願接受註銷」、「註：乙方應於95年8月14日前辦理
      過戶」。經查，被告已交付系爭車輛買賣合約書、身份證
      影本、汽車強制責任險保險卡等情，為兩造所不爭執（見
      本院96年4月18日言詞辯論筆錄），亦有原告於95年12月
      26 日起訴狀所附之汽車買賣合約書、身分證影本、汽車
      強制保險卡在卷可稽，是當認被告已盡其所負契約上義務
      。原告雖辯稱：車輛損壞驗車根本不會過，且強制責任保
      險卡已於交車前（95年5月3日）到期，導致無法正常過戶
      云云。惟原告未於95年8月14日前辦理過戶，遲至同年9月
      間始至台北區監理所欲辦理過戶等情，為原告所是認（見
      本院96年10月3日言詞辯論筆錄），其復未能證明系爭車
      輛引擎有損壞之事實，已如前述，則其所辯車輛損壞驗車
      不會過，故未於約定期限前辦理過戶云云，已非可採。又
      被告於交車時既將保險卡正本及收據交付原告，在正常交
      易經驗上，一般人皆可認定買方願吸收保險費，或向賣方
      另收取期間差之保險費代為繳納，或以其他規費互為抵銷
      方式辦理過戶，再為給付買賣價金，否則為買方之原告豈
      有於收受該證件後，即給付全額買賣價金之理，是原告所
      辯強制責任保險卡已於交車前到期，導致無法過戶云云，
      亦無足採。原告既未依約於95年8月14日前辦理過戶完畢
      ，被告於95年9月26日辦理車籍註銷，自屬有據，則被告
      即無協同原告辦理回復系爭車輛車籍之義務。
五、綜上所述，原告依系爭合約書之法律關係，請求被告賠償22
    萬2千元，及請求被告協同原告辦理回復系爭車輛之車籍，
    即為無理由，不應准許。
六、本件事證已臻明確，兩造其餘攻擊防禦方法，核與本件判決
    結果不生影響，爰不一一論述，併此敘明。
七、據上論結，原告之訴為無理由，依民事訴訟法第78條，判決
    如主文。
中　　華　　民　　國　　96　　年　　10  　月　　19　　日
                  民事第六庭  法　官  蕭清清
以上正本係照原本作成。
如對本判決上訴，須於判決送達後20日之不變期間內，向本院提
出上訴狀。
中　　華　　民　　國　　96　　年　  10　　月　　19  　日
                              書記官  林秀娥
